臺灣臺中地方法院刑事判決　　　　　　　96年度易字第4863號
公　訴　人　臺灣臺中地方法院檢察署檢察官
被　　　告　甲○○
　　　　　　　　　　（另案在臺灣臺中監獄臺中分監執行中）
上列被告因詐欺案件，經檢察官提起公訴（96年度偵字第17787
號），被告於準備程序就被訴事實為有罪之陳述，經本院合議庭
裁定改行簡式審判程序審理，判決如下：
    主    文
甲○○意圖為自己不法之所有，以詐術使人將本人之物交付，處
有期徒刑貳年拾月。
扣案之甲○○商標事務所及秉諭法律事務所資料壹冊、中小企業
法律保障會員服務申請及法律顧問聘任申請書壹冊、合約書壹冊
及律師袍壹件，均沒收。
    犯罪事實
一、甲○○僅高職肄業學歷，並無律師資格，竟自民國九十四年
    間，在彰化縣員林鎮○○○街二十八號設立經營「秉諭智財
    法律事務所」，嗣於九十五年十一月間將該法律事務所遷移
    至彰化縣員林鎮○○路○段一三一巷八號，並以律師名義，
    對外招攬業務。復於九十五年十月間，意圖為自己不法之所
    有，假律師之名，致甲○○之鄰居乙○○誤信甲○○具有律
    師資格，而委託甲○○為常年咨詢顧問，並委任甲○○辦理
    土地買賣案件及乙○○之父許瑞華所經營之信昌國際開發股
    份有限公司清算案件，甲○○即向乙○○詐稱因土地買賣之
    賣方有債務問題，為防止賣方脫產，應向法院辦理假扣押，
    且必須繳交新臺幣（下同）五百五十萬元之保證金，致乙○
    ○陷於錯誤，於九十五年十一月間，陸續在彰化地方法院前
    ，交付八十萬元、二百萬元現金給甲○○，另在彰化縣員林
    鎮○○路○段一三一巷八號甲○○之事務所內，交付二百七
    十萬元現金給甲○○；又甲○○復假借各項名目，陸續於：
    (一)、九十五年十一月二十七日向乙○○收取辦理土地買賣之
    律師費五萬元現金、辦理假扣押之手續費二千元現金、辦理
    法院裁決信昌國際開發股有限公司之手續費六萬六千元現金
    ；(二)、於九十六年一月九日，向乙○○收取律師二年顧問費
    用六萬元現金；(三)、於九十六年一月十五日，向乙○○收取
    辦理信昌國際開發股份有限公司稅金之律師費用四萬元現金
    （以上合計二十一萬八千元）。另甲○○又向乙○○詐稱辦
    理信昌國際開發股份有限公司之清算須繳交稅金罰款三百萬
    元，且尚有借牌營建訴訟問題，因係以認罪協商之方式處理
    ，協調判決成有期徒刑三年二月，必須交付易科罰金款項一
    百零三萬九千五百元等語，致乙○○陷於錯誤，分別於九十
    六年一月十六日、一月十九日，接續交付一百零三萬九千五
    百元、三百萬元現金給甲○○。甲○○向乙○○詐騙取得之
    金額合計為九百七十五萬七千五百元，全數用於處理其私人
    債務。嗣乙○○發現甲○○未具律師資格，且亦未處理其所
    委託之任何事務，始知受騙。
二、案經彰化縣調查站移送臺灣彰化地方法院檢察署呈請臺灣高
    等法院臺中分院檢察署令轉臺灣臺中地方法院檢察署檢察官
    偵查起訴。
    理　　由
一、訊據被告甲○○對於上開犯罪事實坦承不諱，核與被害人乙
    ○○於調查站製作筆錄時、偵查中證述之情節相符，且據證
    人馮淑慧（地政士）、林沛涵、林宜君（以上二人為被告事
    務所職員）於調查站製作筆錄時證述屬實，並有秉諭法律事
    務所常年諮詢顧問聘任契約書影本一份、秉諭法律事務所收
    據影本二份、委任說明書影本一份、被告書立向乙○○累計
    收取九百七十五萬七千五百元現金之切結書影本一份、被告
    簽發面額九百七十五萬七千五百元之本票影本一份附卷可稽
    ，復有扣案之甲○○商標事務所及秉諭法律事務所資料一冊
    、中小企業法律保障會員服務申請及法律顧問聘任申請書一
    冊、合約書一冊及律師袍一件可資佐證。而依被告於九十六
    年二月二日所書立之委任說明書所載內容，多處出現「律師
    費」，且被告對外均自稱律師，並在辦公室內掛上律師袍等
    情，亦據證人林沛涵、林宜君於調查站製作筆錄時證述屬實
    ，並有扣案之律師袍可資佐證，顯見被告對外確有以律師之
    名義招攬案件無疑。而被告未取得律師資格，竟向被害人誆
    稱為律師，並向被害人詐得九百七十五萬七千五百元，其有
    為自己不法所有之意圖甚明。被告之自白核與事實相符，事
    證明確，其犯行洵堪認定。
二、核被告所為，係犯刑法第三百三十九條第一項之詐欺取財罪
    。爰審酌被告僅有高職肄業之學歷，此據被告於本院審理時
    供述明確，竟開設法律事務所，並對外自稱律師而招攬案件
    ，且其曾於九十三年至九十四年間，即以類似手法向他人詐
    欺取財，嗣經臺灣高等法院臺中分院於九十五年六月二十九
    日判處有期徒刑二年七月，嗣被告上訴後，經最高法院於九
    十五年八月三十一日駁回其上訴而確定（現執行中），此有
    上開判決及臺灣高等法院被告前案紀錄表在卷可稽，猶再犯
    本案，足見其未具悔意，惡性重大，且被害人乙○○遭詐騙
    之金額高達九百七十五萬七千五百元，所造成之損害鉅大，
    而被告尚未全數賠償被害人乙○○所受之損害，約尚有六百
    餘萬元之損害未獲填補，此據被害人乙○○於本院審理時指
    訴明確，及被告於犯後坦承犯行，態度尚佳等一切情狀，量
    處如主文所示之刑。又被告上開犯罪之時間雖於九十六年四
    月二十四日以前，惟既經本院宣告有期徒刑二年十月，依中
    華民國九十六年罪犯減刑條例第三條第一項第十五款之規定
    ，自不予減刑。另扣案之甲○○商標事務所及秉諭法律事務
    所資料一冊、中小企業法律保障會員服務申請及法律顧問聘
    任申請書一冊、合約書一冊及律師袍一件，係被告所有供犯
    罪所用之物，應依刑法第三十八條第一項第二款之規定宣告
    沒收。
三、另按律師法第四十八條第一項之法定構成要件，係未取得律
    師資格者，意圖營利而辦理「訴訟事件」者，所稱「訴訟事
    件」係指民事訴訟、刑事訴訟及行政訴訟事件（臺灣高等法
    院八十五年度上易字第五五七八號判決意旨參照），被告未
    取得律師資格，即向被害人乙○○招攬案件，惟所指之受任
    事件如法律咨詢顧問、辦理土地買賣案件，並非屬訴訟事件
    ；而公司清算案件、假扣押之聲請，在性質上係屬「非訟事
    件」，亦非訴訟事件。是被告上開所為，尚難認已該當律師
    法第四十八條第一項之法律構成要件，自不得以該罪相繩，
    併此敘明。
據上論斷，應依刑事訴訟法第二百七十三條之一第一項、第二百
九十九條第一項前段，刑法第三百三十九條第一項、第三十八條
第一項第二款，刑法施行法第一條之一，判決如主文。
本案經檢察官張桂芳到庭執行職務。
中　　華　　民　　國　　96　　年　　11　　月　　27　　日
                  刑事第八庭    法  官  簡源希
上為正本係照原本作成
如不服本判決，應於收受送達後10日內向本院提出上訴書狀（應
敘述具體理由並附繕本）。
上訴書狀如未敘述理由，應於上訴期間屆滿後20日內補提理由書
於本院。
                                書記官  張雅慧
中　　華　　民　　國　　96　　年　　11　　月　　27　　日
附錄論罪科刑法條：
刑法第339條第1項
意圖為自己或第三人不法之所有，以詐術使人將本人或第三人之
物交付者，處5年以下有期徒刑、拘役或科或併科1千元以下罰金
。
